【裁判字號】    99,台上,5559
【裁判日期】    990909
【裁判案由】    妨害性自主
【裁判全文】
最高法院刑事判決            九十九年度台上字第五五五九號
上  訴  人  甲○○
選任辯護人  張庭禎律師
上列上訴人因妨害性自主案件，不服台灣高等法院台中分院中華
民國九十九年六月二十二日第二審更審判決（九十八年度重上更
(二)字第一四三號，起訴案號：台灣台中地方法院檢察署九十二年
度偵字第一六五七號），提起上訴，本院判決如下：
    主  文
上訴駁回。
    理  由
按刑事訴訟法第三百七十七條規定，上訴於第三審法院，非以判
決違背法令為理由，不得為之。是提起第三審上訴，應以原判決
違背法令為理由，係屬法定要件。如果上訴理由書狀並未依據卷
內訴訟資料，具體指摘原判決不適用何種法則或如何適用不當，
或所指摘原判決違法情事，顯與法律規定得為第三審上訴理由之
違法情形，不相適合時，均應認其上訴為違背法律上之程式，予
以駁回。上訴人甲○○上訴意旨略以：(一)、譚○○（真實姓名及
年籍資料詳卷）於警詢、偵查中所為證詞不一致；承辦警員丙○
○之證言，前後矛盾不一；搜索程序是否合法，均攸關上訴人是
否成立犯罪。乃原審未詳予調查，即遽行判決，有調查職責未盡
及理由欠備之違法。(二)、譚○○係於民國九十一年十月十五日二
十一時經警拘提到案，然迄至翌（十六）日二十三時仍未被解送
，警局於超過二十四小時後對譚○○疲勞詢問，譚○○警詢之證
詞係在非自由意思下所為陳述，不得作為證據。(三)、承辦警員查
獲譚○○之當日，有對譚○○及男客乙○○製作警詢筆錄，然警
方未將各該筆錄移送附卷。因譚○○於查獲當日所為證詞，涉及
上訴人犯罪是否成立，原審未加以詳查，自有調查未盡之違誤。
(四)、承辦警員丙○○於第一審審理時證稱：大樓管理員於員警在
地下室尋找上訴人之車子時，前來告知上訴人有將行李袋交付予
管理員並要管理員置放於地下室，要交給譚○○云云；惟於原審
法院上訴審（下稱上訴審）審理時則證述：大樓管理員係於員警
進入上訴人房間時，上來告知上訴人有將行李袋交付予管理員，
並要管理員置放於地下室，要交給譚○○云云。則大樓管理員告
知警員丙○○之地點為何？上訴人是否確有交付管理員一行李袋
，並要管理員置放於地下室，要交給譚○○？又丙○○轉述大樓
管理員之陳述者，此部分屬傳聞證據，其實情為何，是否仍有傳
訊大樓管理員之必要？攸關本件事實之認定，且上訴人於原審審
理時，始終辯稱丙○○之證詞前後矛盾不足採，乃原審未詳查、
說明，遽行判決，有調查未盡之違法。(五)、上訴人先後媒介性交
易之犯行，為不同之犯罪動機及目的，究竟上訴人先後之行為如
何同屬一預定犯罪之計畫，並由上訴人本於主觀上始終同一之犯
意而為進行？原判決事實與理由不相一致，且未說明其認定所憑
之依據及得心證之理由，有判決理由不備之違誤。(六)、倘上訴人
所為非屬連續犯，而係犯二罪，均得依中華民國九十六年罪犯減
刑條例（下稱減刑條例）規定減刑，最終應執行之刑，有可能未
逾六個月，而得易科罰金，是如果論處上訴人二罪刑，應對上訴
人較有利。乃原判決就此疏未比較，逕以修正前刑法連續犯規定
論處上訴人連續犯一罪，有適用法則不當之違法云云。
惟查：證據之取捨、證據證明力之判斷，以及事實有無之認定，
屬事實審法院之職權，苟其取捨判斷與認定，並不違背論理法則
及經驗法則，即不容任意指為違法，而執為適法之第三審上訴理
由。(1)、關於原判決事實欄（下稱事實欄）一部分：原審認定上
訴人與台灣地區某應召站所屬之不詳姓名成年男子，雖不知譚○
○係未滿十八歲之女子，但共同基於意圖使譚○○與他人為性交
之行為，而媒介以營利之概括犯意聯絡，以事實欄一所載之分工
方式，媒介以營利，而使譚○○與他人為性交行為之犯行，係以
該事實業據譚○○於警詢及檢察官偵查時證述綦詳，且經譚○○
當庭指認駕駛計程車搭載其前往各賓館從事性交易之人確為上訴
人無訛，而男客乙○○於警詢證稱其在查獲當日依色情小廣告打
電話聯絡後約十五分鐘，譚○○即前來應召，性交易的代價是新
台幣（下同）三千元，與譚○○聊天時遭警臨檢等語在卷，復有
承辦警員丙○○於第一審及上訴審審理時結證查獲本案經過之各
情節甚詳，以及卷附之上訴人戶籍謄本、入出境查詢報表、向丁
○○承租台中市○區○○路○段○○○號○樓之○○房屋之租賃
契約書等足以佐證譚○○之指述與事實相符，堪認上訴人並非因
駕駛計程車單純偶一載送譚○○前往飯店等處應召，而是受應召
站人員之指示，固定且每日搭載譚○○前往各飯店等處應召，並
負責收取性交易之款項等證據資料，予以綜合判斷，認上訴人關
於事實欄一所載之犯行堪予認定。並指駁、說明：上訴人否認有
媒介接送女子譚○○為性交易之犯行，辯稱：伊雖曾以計程車載
送譚○○出去幾次，但未載譚○○從事性交易云云，為卸責飾詞
，不足採信。另證人即當時就讀○○○○大學○○○○系之學生
戊○○於上訴審證稱：九十一年四月十二日至同年九月底間，有
與己○○向上訴人承租一間房間，另一個房間上訴人自己住，從
未見過另一女子等語，係迴護上訴人之詞，不能為有利於上訴人
之認定。(2)、關於事實欄二部分：原審認定上訴人為多獲取擔任
計程車司機營業外之收入，仍基於同前之概括犯意，與某應召站
之不詳姓名成年人，共同基於意圖使女子與他人為性交之行為，
而媒介以營利之概括犯意聯絡，以事實欄二所載之分工方式，媒
介以營利，而使大陸女子庚○（西元○○○○年○月○○○日生
，於民國九十二年○月○○○日以探親名義入境來台）與他人為
性交行為之犯行，係以該事實業據上訴人於警詢中供承不諱，核
與證人庚○於警詢及偵查中證述其係看報紙應徵，自九十二年三
月十九日開始從事性交易，每次代價二千元，由上訴人載送至台
中市各旅社賓館接客，已接客三人，每次性交易所得是由其向客
人收取後轉交上訴人保管，待上班結束後再由上訴人交付其應得
之所得等語相符，並經警員辛○○於偵查中證稱其等喬裝嫖客查
獲庚○性交易，及等候載送庚○之司機即上訴人之經過等情屬實
，復有自上訴人身上查獲庚○交付之性交易所得二千元及上訴人
所有供與庚○聯絡性交易犯罪所用之行動電話ＳＩＭ卡（門號00
00000000號）扣案可資佐證等證據資料，予以綜合判斷，認上訴
人關於事實欄二所載之犯行堪予認定。並指駁、說明：上訴人於
審理中否認有媒介接送女子庚○為性交易之犯行，辯稱：伊雖曾
以計程車搭載庚○三次，但下車後是庚○個人行為，伊並不知道
庚○從事賣淫行為，警方查扣的二千元，是伊當天載送客人所得
的金錢，並非庚○賣淫所得云云，係避重就輕之詞，不足採取等
由甚詳。又以核上訴人所為，係共同連續犯刑法第二百三十一條
第一項之意圖使女子與他人為性交之行為，而媒介以營利罪（比
較新舊法律規定，並變更檢察官起訴法條，依想像競合犯、行為
時連續犯、牽連犯之例，從一重處斷），依連續犯之規定加重其
刑，並酌情量處有期徒刑一年六月，再依減刑條例規定，減為有
期徒刑九月，及為相關從刑之諭知。已詳其所憑證據及認定之
理由，所為論斷，均有卷存證據資料可資覆按。上訴意旨雖指摘
原判決違法，然查：(一)、證據之取捨及犯罪事實之認定，係屬於
事實審法院之職權，而不同之證人就同一待證事實各自為不同之
證明內容，何者可採，及對立之證據如何採取其一，事實審法院
自得參酌其他相關證據為自由判斷，此項判斷，苟係基於吾人日
常生活之經驗，而未違背客觀上應認為確實之定則，又已述其
何以為此判斷之理由者，自不容漫指為違法。原判決就事實欄一
部分，既已斟酌證人譚○○、乙○○及承辦警員丙○○等人供述
意旨及其他卷證資料，本於證據取捨之職權行使，認為譚○○、
丙○○之供述，其中有所不符之處，如何採取或捨棄一部分之心
證理由，闡述甚詳，且依原判決之論斷，亦非單憑譚○○、丙○
○證言作為上訴人事實欄一部分論罪之依據，自無所謂有應於審
判期日調查之證據未予調查及判決不備理由之違法情形。(二)、證
人譚○○並非本案之犯罪嫌疑人，無刑事訴訟法第一百條之三規
定之適用，警方依其同意於夜間進行偵訊並製作筆錄，於法尚無
不可，上訴意旨所指警方對該證人違法取供云云，自無足取。(三)
、上訴人行為後，刑法於九十四年二月二日修正經總統公布，並
於九十五年七月一日生效施行，關於量刑前之決定應適用法律階
段，須綜合罪刑有關之共犯、未遂犯、想像競合犯、牽連犯、連
續犯、結合犯，以及累犯加重、自首減輕暨其他法定加減原因（
如身分加減）等一切情形，綜其全部罪刑之結果而為比較後，適
用有利於被告之新法或舊法，並且須整體適用，不得分別擇取有
利於上訴人之部分新法及部分舊法。又量刑之輕重，係屬事實審
法院得依職權自由裁量之事項，苟已基於行為人責任基礎，斟酌
刑法第五十七條各款所列情狀而未逾越法定刑度，即不得遽指為
違法。原判決於理由欄參之一二已論述其為新舊法比較後，認應
適用修正前刑法對上訴人較為有利，而依連續犯對上訴人論以一
罪之理由甚詳，核與前揭說明並無不合。且原判決理由欄參之三
亦已說明其科處上訴人有期徒刑一年六月，及依減刑條例規定減
其宣告刑二分之一之具體理由綦詳，核無裁量權濫用之違法情形
。是原審依減刑條例規定論上訴人連續犯一罪，並減輕其宣告之
刑二分之一，顯然較論處上訴人二相同之罪名且依減刑條例為減
刑之情形對上訴人為有利。上訴意旨(五)、(六)依憑己見認本件應為
數罪併罰對其較有利云云，指摘原判決有理由不備及適用法則不
當之違法，自非適法之上訴理由。(四)、其餘上訴意旨係對原審已
調查明確並於判決內論駁或說明之事項，徒憑己見重為事實之爭
辯，或任意指摘，或係於法律審之本院請求調查警方於譚○○被
查獲當日有無對譚○○製作警詢筆錄，以查明事實，或以原判決
未引為論罪依據之搜索證據資料部分不當為由，指摘原判決違法
，或就無關判決結果之枝節事項，漫為爭執，核與法律規定得為
第三審上訴理由之違法情形均不相適合。衡以前開說明，其上訴
為違背法律上之程式，應予駁回。另上訴人所犯得上訴之重罪部
分上訴既不合法，無從為實體判決，其牽連所犯不得上訴之刑法
第一百六十四條藏匿人犯之輕罪部分，即無從適用審判不可分原
則，併為實體上之審判，亦應從程序上予以駁回。
據上論結，應依刑事訴訟法第三百九十五條前段，判決如主文。
中    華    民    國  九十九  年    九    月    九    日
                      最高法院刑事第十三庭
                          審判長法官  賴  忠  星
                                法官  呂  丹  玉
                                法官  吳      燦
                                法官  蔡  名  曜
                                法官  葉  麗  霞
本件正本證明與原本無異
                                      書  記  官
中    華    民    國  九十九  年    九    月   十三   日
                                                      Q

司法院資訊處製作；財團法人民間司法改革基金會備份。
